【裁判字號】    89,重上,192
【裁判日期】    900619
【裁判案由】    侵權行為損害賠償
【裁判全文】
臺灣高等法院臺中分院民事判決  八十九年度重上字第一九二號
上  訴  人  乙○○
訴訟代理人  楊傳珍律師
複  代理人  丙○○
被  上訴人  甲○○
右當事人間請求侵權行為損害賠償事件，上訴人對於中華民國八十九年三月三十一日
臺灣臺中地方法院八十八年度附民字第四七三號第一審判決提起上訴，經本院刑事庭
裁定移送民事庭，本院判決如左：
    主    文
原判決廢棄。
被上訴人應給付上訴人新台幣柒佰捌拾萬元，及自民國八十八年八月十七日起至清償
日止按年息百分之五計算之利息。
第一、二審訴訟費用由被上訴人負擔。
本判決第二項於上訴人以新台幣貳佰陸拾萬元供擔保後得假執行。
    事    實
甲、上訴人方面：
一、聲明：求為判決：(一)原判決廢棄。(二)被上訴人應給付上訴人新台幣（下同）七百
    八十萬元，及自起訴狀繕本送達翌日起至清償日止按年息百分之五計算之利息。
    (三)訴訟費用由被上訴人負擔。(四)上訴人願供擔保，請准宣告假執行。
二、陳述：除與原判決記載相同者，茲引用之外，補稱：
    (一)被上訴人於民國（下同）七十八年三月三十一日向他人購買坐落台中市○○區
      ○○段十六號土地內之如附表一所示之建物及基地，價金五千零六十九萬元，
      而邀上訴人及第三人王陸谷、蔡全隆、陳俊成共五人合夥，約定以該房地抵押
      貸款一千七百五十萬元，由五人依出資比例負擔外，另由上訴人出資七百八十
      萬元、被上訴人出資二千二百五十九萬元，餘由其他三人出資即王陸谷出資一
      百五十萬元、蔡全隆出資一百萬元、陳俊成出資十萬元，盈虧結算於出售上開
      不動產時即予分配，合夥事務由被上訴人執行，並於同日訂立合夥契約書。上
      訴人已將出資款七百八十萬元匯入被告之帳戶。
    (二)被上訴人為受合夥人委任處理合夥事務之人竟意圖為自己不法之利益，於上開
      房地移轉登記為其名義後，未告知上訴人及合夥人，也未徵得同意，即分別以
      之向他人設定抵押貸得款項花用，而為違背其任務之行為，並因個人債務關係
      遭他人查封、拍賣上開不動產，使上訴人及其他合夥人之出資金額無從回收，
      致生損害於上開合夥人之財產。
    (三)按因故意或過失，不法侵害他人之權利者，負損害賠償責任。故意以背於善良
      風俗之方法，加損害於他人者亦同。民法第一百八十四條第一項定有明文，本
      件被上訴人有上開不法行為，至使上訴人分文未取回而受有損失，為此請求如
      聲明。
乙、被上訴人方面：被上訴人未於言詞辯論期日到庭，亦未提出書狀作何聲明及陳述
    。
丙、本院依職權調閱本院八十九年度上易字第一一五五號刑事卷。
     理      由
一、被上訴人經合法通知，未於言詞辯論期日到場，核無民事訴訟法第三百八十六條
    各款所列情事，應准上訴人之聲請，由其一造辯論而為判決，合先敘明。
二、本件上訴人主張：被上訴人於七十八年三月三十一日向他人購買坐落台中市○○
    區○○段十六號土地內之如附表所示之建物及基地，價金五千零六十九萬元，而
    邀上訴人及第三人王陸谷、蔡全隆、陳俊成共五人合夥，約定以該房地抵押貸款
    一千七百五十萬元，由五人依出資比例負擔外，另由上訴人出資七百八十萬元、
    被上訴人出資二千二百五十九萬元，餘由其他三人出資即王陸谷出資一百五十萬
    元、蔡全隆出資一百萬元、陳俊成出資十萬元，盈虧結算於出售上開不動產時即
    予分配，合夥事務由被上訴人執行，並於同日訂立合夥契約書。上訴人已將出資
    款七百八十萬元匯入被上訴人之帳戶；被上訴人為受合夥人委任處理合夥事務之
    人竟意圖為自己不法之利益，於上開房地移轉登記為其名義後，未告知自訴人及
    合夥人，也未徵得同意，即分別以之向他人設定抵押貸得款項花用，而為違背其
    任務之行為，並因個人債務關係遭他人查封、拍賣上開不動產，使上訴人及其他
    合夥人之出資金額無從回收，致生損害於上開合夥人之財產；按因故意或過失，
    不法侵害他人之權利者，負損害賠償責任。故意以背於善良風俗之方法，加損害
    於他人者亦同。民法第一百八十四條第一項定有明文，本件被上訴人有上開不法
    行為，至使上訴人分文未取回而受有損失，為此請求如聲明等語，被上訴人則未
    於言詞辯論期日到庭，亦未提出書狀作何聲明及陳述。
三、查被上訴人於七十八年三月三十一日向案外人薛萍購買坐落台中市○○區○○段
    十六號土地內之如附表所示建號：二○一四號等十二棟建物（即祥龍雅築）及基
    地，價金五千零六十九萬元，而於同年四月十日邀上訴人及第三人王陸谷、蔡全
    隆、陳俊成共五人合夥，約定以該房地抵押貸款一千七百五十萬元，由五人依出
    資比例負擔外，另由上訴人出資七百八十萬元、被上訴人出資二千二百五十九萬
    元，餘由其他三人出資即王陸谷出資一百五十萬元、蔡全隆出資一百萬元、陳俊
    成出資十萬元，盈虧結算於出售上開不動產時即予分配，合夥事務由被上訴人執
    行，並於同日訂立合夥契約書。上訴人已將出資款七百八十萬元匯入被上訴人之
    帳戶。被上訴人為受合夥人委任處理合夥事務之人竟意圖為自己不法之利益，於
    上開房地移轉登記為其名義後，未告知上訴人及合夥人，也未徵得同意，即分別
    以之向他人設定抵押貸得款項，而為違背其任務之行為並因個人債務關係遭他人
    查封、拍賣上開不動產，使上訴人及其他合夥人之出資金額無從回收，致生損害
    於上開合夥人之財產，經上訴人提起自訴，被上訴人因而犯有背信罪，經本院判
    處有期徒刑三月確定在案等情，業經本院依職權調閱本院八十九年度上易字第一
    一五五號刑事卷查明屬實。
四、經查：
  (一)被上訴人於原審刑事審理中對於與上訴人及其他合夥人間確有合夥投資不動產，
    並由伊執行合夥事務之事實坦承不諱，而經查被上訴人確於七十八年三月三十一
    日與案外人薛萍訂立「祥龍雅築」建物共十二戶含車位及其坐落台中市○○區○
    ○段十六地號土地所有權之不動產買賣契約，並於同年四月十日邀得上訴人及訴
    外人王陸谷、蔡全隆、陳俊成並被上訴人共五人約明共同合夥出資承購上開不動
    產，同時約明就該合夥事業之『買賣』由被上訴人執行之，而不含買賣以外事務
    之執行，有合夥契約書第五條之約定可稽，被上訴人於原審法院刑事庭亦到庭供
    認屬實（見原審刑事卷八十八年八月二十七日審判筆錄）。嗣上訴人及其他合夥
    人均履行全部應出資三千三百十九萬元資金之事實，除經被上訴人供認在卷（見
    原審刑事卷八十八年八月二十七日審判筆錄）外，並經證人王陸谷、蔡全隆證陳
    明確。是被上訴人本應依約即執行合夥事業之不動產預售、或於七十九年二月二
    十日合夥事業之不動產辦畢保存登記後出售，以資計算盈虧，分配餘款予各合夥
    出資人，或於未能執行出售時與全體合夥人協商報告，分配合夥事業之不動產返
    還予各合夥人。詎料，被上訴人竟悖於合夥約定，擅自於七十九年五月二十一日
    於以其本人名義移轉取得上開不動產共十二戶之房地所有權後，旋即於十日之內
    ，即同年六月四日至六月十二日間將全部合夥承購之不動產向私人抵押借款共二
    千四百二十萬元，並再於二個內再貸得九百五十萬元，合計取得金額為三千三百
    七十萬元，並有各該土地建物登記簿謄本附於刑事卷可查，被上訴人亦於原審法
    院刑事案件審理中供認屬實，是其持以設定抵押借款，已違背受任執行出售之事
    務，已臻明確。
  (二)被上訴人於七十九年八月十一日出售合夥事業中之四戶建物即2023.2033.2034.
    2035建號之四建物並其坐落基地予訴外人魏素真，其出售價金固屬不明，惟依承
    購取得該四戶不動產所有權之訴外人魏素真續向金融機關再提供擔保，設定第三
    順位抵押權，尚可貸得一千五百萬元之事證以觀，應超過一千五百萬元之交易價
    額，始足以取得金融機關貸放款憑據與放款徵信事證，而七十九年十一月三十日
    被上訴人再出售建號為2015之建戶及其坐落基地所有權予訴外人許黃翠霜，售得
    價款亦不詳，是果被上訴人於原審刑事庭所辯渠已向各合夥人提出計算報告為真
    ，自無所謂出售價金不詳或無法報告出售價金之情事，且前述合夥人出資三千三
    百十九萬元及抵押借款所取得三千三百七十萬元合計已達六千六百八十九萬元，
    扣除全部買受價金五千零六十九萬元，應已結餘一千六百二十萬元為盈餘，而五
    戶出售不動產之價金所得，縱因被上訴人未曾告知其金額（原審刑事庭審理中經
    被上訴人供承願提出後，歷四次審判庭期，被上訴人仍未能提出說明），尚未能
    計入盈餘範圍，應至七十九年八月二十八日時止，被上訴人已取得六千六百八十
    九萬元款項，扣除承購成本價金五千零六十九萬元後，仍餘一千六百二十萬元之
    現金可資分配予各合夥人，並再因同年八月十一日、十一月三十日先後出售五戶
    得款若干可資再分配予各合夥人，渠竟不報告、不計算、不分配、不還款，並任
    令餘七戶不動產為法院於七十九年十月六日、八十年一月八日、二月十三日陸續
    查封而拍賣，足見被上訴人已取得之盈餘及出售款項所得仍未償還抵押貸款致受
    查封、拍賣，致其餘合夥人出資額無從回收而遭受損害；又證人蔡全隆於原審刑
    事案審理中證稱：投資後向被上訴人索錢，找不到人，有無賺錢，並不瞭解，被
    上訴人未提出計算書、報告書一起檢討，合夥出售之不動產由被上訴人持往抵押
    作自己使用，證人亦不瞭解，且對再遭查封事均不知情，被上訴人亦於是日對證
    人之該證詞表示無意見，更坦承：「確實投資經營過程我沒有跟他們講」，另證
    人王陸谷於原審刑事庭已證陳：「甲○○曾向我表示錢已『用完了』」「我向其
    要錢，邱某才向我說的」，而被上訴人於是日亦對該證人上開證言表示無意見，
    並坦承未告知投資經營過程。又本院刑事庭傳訊證人蔡全隆、王陸谷均一致結證
    ：渠等不知道被上訴人將合夥所購房地持向私人抵押借款，亦未同意或授權被告
    向私人抵押借款等語明確（見本院刑事卷卷八十九年九月七日訊問筆錄）。綜上
    被上訴人違背其任務擅將上開合夥房地抵押貸款，致遭法院查封、拍賣而損害合
    夥人之財產等情，業經本院調閱上開刑事卷宗查明屬實，是本院就被上訴人有背
    信之犯罪行為，亦即其有侵權行為一節之認定，與上開刑事判決之認定相同。
五、按因故意或過失，不法侵害他人之權利者，負損害賠償責任。故意以背於善良風
    俗之方法，加損害於他人者亦同。民法第一百八十四條第一項定有明文，本件被
    上訴人有上開不法行為，至使上訴人分文未取回而受有損失，為此上訴人請求被
    上訴人應給付上訴人七百八十萬元，及自起訴狀繕本送達翌日起即八十八年八月
    十七日至清償日止按年息百分之五計算之利息，並聲明願供擔保，請准宣告假執
    行，即於法有據，原審未為詳查，駁回上訴人之上開請求，尚有違誤，本件上訴
    人之上訴為有理由，應廢棄原審判決，改判如主文所示，並定擔保金額宣告假執
    行。
據上論結：本件上訴為有理由，依民事訴訟法第四百五十條、第七十八條、第四百六
十三條、第三百八十五條第一項前段，判決如主文。
中      華      民      國    九十      年      六      月     十九     日
~B1民事第二庭審判長法  官  童有德
~B2                法  官  翁芳靜
~B3                法  官  黃永泉
右為正本係照原本作成。
如對本判決上訴，須於收受判決送達後二十日內向本院提出上訴書狀，其未表明上訴
理由者，應於提出上訴後二十日內向本院提出上訴理由書（須按他造人數附具繕本）
，並繳納送達用雙掛號郵票拾份（每份參拾肆元）。
上訴時應提出委任律師或具有律師資格之人之委任狀；委任有律師資格者，另應附具
律師及格證書及釋明委任人與受任人有民事訴訟法第四百六十六條之一第一項但書或
第二項（詳附註）所定關係之釋明文書影本。
~B                書記官  林玉惠
中      華      民      國    九十      年      六      月     二十     日
附註：
民事訴訟法第四百六十六條之一（第一項、第二項）
對於第二審判決上訴，上訴人應委任律師為訴訟代理人。但上訴人或其法定代理人具
有律師資格者，不在此限。
上訴人之配偶、三親等內之血親、二親等內之姻親，或上訴人為法人、中央或地方機
關時，其所屬專任人員具有律師資格並經法院認為適當者，亦得為第三審訴訟代理人
。
~ihx10l0g2;
附表
┌─────┬──┬─────┬──────────────────────┬────┬──────┬──────┐
│房屋門牌號│房屋│房地所有權│抵        押        權         設         定│        │自行出售之買│拍定人及拍定│
│          │    │          ├────────┬───┬────┬────┤查 封 日│            │            │
│碼        │建號│移轉登記日│收件日及登記字號│登記日│抵押權人│金    額│        │受人及時間  │時間        │
├─────┼──┼─────┼────────┼───┼────┼────┼────┼──────┼──────┤
│台中市遼寧│2014│6.7.    │6.12.          │6.14.│周榮郎  │1500萬元│10.6.  │            │林國和      │
│路一段巷│    │          │19011號         │      │周玉娟  │        │        │            │4.      │
│2號2樓之一│    │          ├────────┼───┼────┼────┤        │            │            │
│          │    │          │8.          │8.│許寶金  │400萬元 │        │            │            │
│          │    │          │27134號         │      │        │        │        │            │            │
├─────┼──┼─────┼────────┼───┼────┼────┼────┼──────┼──────┤
│同上巷2號2│2015│6.7.    │6.9.          │6.18.│許黃翠霜│360萬元 │8.1.  │許黃翠霜    │            │
│樓之二    │    │          │18659號         │      │        │        │嗣後撤銷│11.      │            │
│          │    │          │                │      │        │        │查封    │            │            │
├─────┼──┼─────┼────────┼───┼────┼────┼────┼──────┼──────┤
│同上巷4號2│2016│6.7.    │6.4.          │6.7.│詹敏英  │140萬元 │10.6.  │            │王茂青      │
│樓之一    │    │          │17967號         │      │        │        │        │            │3.28.     │
├─────┼──┼─────┼────────┼───┼────┼────┼────┼──────┼──────┤
│同上巷2號3│2023│6.7.    │6.12.          │      │周榮郎  │1500萬元│        │魏素貞      │            │
│樓之一    │    │          │19011號         │      │周玉娟  │        │        │8.11.      │            │
├─────┼──┼─────┼────────┼───┼────┼────┼────┼──────┼──────┤
│同上巷4號2│2017│6.7.    │6.4.          │6.7.│朱宏章  │140萬元 │1.8.  │            │王茂青      │
│樓之二    │    │          │17970號         │      │        │        │        │            │4.13.      │
│          │    │          ├────────┼───┼────┼────┤        │            │            │
│          │    │          │8.          │8.│游程福  │550萬元 │        │            │            │
│          │    │          │27133號         │      │        │        │        │            │            │
├─────┼──┼─────┼────────┼───┼────┼────┼────┼──────┼──────┤
│同上巷4號3│2025│6.7.    │6.4.          │6.7.│詹敏英  │140萬元 │        │            │林瑞珠      │
│樓之一    │    │          │17968號         │      │        │        │        │            │3.15.      │
├─────┼──┼─────┼────────┼───┼────┼────┼────┼──────┼──────┤
│同上巷4號3│2026│6.7.    │6.4.          │6.7.│朱秋水  │140萬元 │2.13.  │            │朱秋水      │
│樓之二    │    │          │17971號         │      │        │        │        │            │6.13.      │
│          │    │          ├────────┼───┼────┼────┤        │            │            │
│          │    │          │8.          │8.│游程福  │550萬元 │        │            │            │
│          │    │          │27133號         │      │        │        │        │            │            │
├─────┼──┼─────┼────────┼───┼────┼────┼────┼──────┼──────┤
│同上巷6號3│2027│6.7.    │6.12.          │6.14.│周榮郎  │1500萬元│1.8.  │            │陳文杰      │
│樓之一    │    │          │19011號         │      │周玉娟  │        │        │            │4.17.      │
├─────┼──┼─────┼────────┼───┼────┼────┼────┼──────┼──────┤
│同上巷2號4│2033│6.7.    │同  上          │同  上│同  上  │同   上 │        │魏素貞      │            │
│樓之二    │    │          │                │      │        │        │        │8.11.      │            │
├─────┼──┼─────┼────────┼───┼────┴────┼────┼──────┼──────┤
│同上巷4號4│2034│6.7.    │同  上          │同  上│同  上            │1.8.  │同  上      │            │
│樓之一    │    │          │                │      │                  │        │            │            │
├─────┼──┼─────┼────────┼───┼─────────┼────┼──────┼──────┤
│同上巷4號4│2035│6.7.    │同  上          │同  上│同  上            │同  上  │            │            │
│樓之三    │    │          │                │      │                  │        │            │            │
├─────┼──┼─────┼────────┼───┼─────────┼────┼──────┼──────┤
│同上巷6號4│2037│6.7.    │同  上          │同  上│同  上            │同  上  │            │4.17.      │
│樓之二    │    │          ├────────┼───┼────┬────┤        │            │            │
│          │    │          │8.          │8.│許寶金  │400萬元 │        │            │            │
│          │    │          │27134號         │      │        │        │        │            │            │
└─────┴──┴─────┴────────┴───┴────┴────┴────┴──────┴──────┘
 備註：1.登記字號相同者均為共同抵押
       2.上開房屋均包括基地應有部分
                                                                        Ｙ


司法院資訊處製作；財團法人民間司法改革基金會備份。
